臺灣板橋地方法院刑事判決　　　　　　 100年度訴字第1781號
公　訴　人　臺灣板橋地方法院檢察署檢察官
被　　　告　陳明宗
上列被告因違反毒品危害防制條例案件，經檢察官提起公訴（10
0 年度毒偵字第3649號），因被告於本院準備程序中就被訴事實
為有罪之陳述，經合議庭評議後，裁定由受命法官獨任進行簡式
審判程式，判決如下：
    主  文
陳明宗施用第一級毒品，累犯，處有期徒刑捌月，扣案第一級毒
品海洛因貳小包（驗餘淨重柒點零肆公克及含微量海洛因之包裝
袋貳個）沒收銷燬。
    事  實
一、陳明宗前曾於(1)民國87年間，因施用毒品案件，經臺灣士林
    地方法院以87年度毒聲字第566 號裁定送觀察、勒戒後，認
    有繼續施用毒品傾向，再經同院以87年度毒聲字第783 號裁
    定令入戒治處所施以強制戒治，復經臺灣士林地方法院以88
    年度毒聲字第399 號裁定停止戒治，於88年3 月2 日停止戒
    治出所，所餘戒治期間付保護管束，保護管束期間至88年10
    月21日期滿，未經撤銷停止強制戒治，視為執行完畢，並經
    臺灣士林地方法院檢察署檢察官以88年度戒毒偵字第22號為
    不起訴處分確定；(2)於92年間，因施用毒品案件，經臺灣士
    林地方法院以92年度毒聲字第99號裁定令入戒治處所施以強
    制戒治1 年，並經臺灣士林地方法院檢察署檢察官以92年度
    毒偵字第88號提起公訴，其強制戒治部分，於92年7 月1 日
    起入所執行，迄至93年1 月9 日，因毒品危害防制條例修正
    而免除戒治，起訴部分則經同院以92年度訴字第102 號分別
    判處有期徒刑1 年2 月、8 月，並定應執行刑為有期徒刑1
    年8 月確定，其於93年1 月9 日入監服刑，於94年6 月8 日
    假釋出監，所餘刑期付保護管束，迄94年8 月19日因保護管
    束期滿未經撤銷假釋，未執行之刑以已執行完畢論；(3)於95
    年間，因施用毒品案件，經臺灣士林地方法院以95年度訴字
    第478 號判處有期徒刑1 年2 月，嗣經上訴，經臺灣高等法
    院以95年度上訴字第3867號判決駁回上訴確定，(4)因竊盜案
    件，經臺灣臺北地方法院以96年度易字第3 號判處有期徒刑
    10月確定，(5)因竊盜案件，經臺灣士林地方法院以95年度易
    字第1508號分別判處有期徒刑6 月、1 年，並定應執行刑為
    有期徒刑1 年4 月確定，(6)因施用毒品案件，經臺灣士林地
    方法院以96年度訴字第63號判處有期徒刑1 年，嗣經上訴，
    經臺灣高等法院以96年度上訴字第1608號判決駁回上訴確定
    ，上開(3)、(4)、(5)、(6)罪，經臺灣高等法院以96年度聲減字
    第4244號裁定，分別減為有期徒刑7 月、5 月、3 月、6 月
    、3 月15日、3 月15日，並定應執行刑為有期徒刑2 年2 月
    確定；(7)於96年間，因施用毒品案件，經臺灣士林地方法院
    以96年度訴字第853 號分別判處有期徒刑9 月、10月，分別
    減為有期徒刑4 月15日、5 月，並定應執行刑為有期徒刑9
    月；(8)於97年間，因施用毒品案件，經臺灣士林地方法院以
    97年度訴字第668 號判處有期徒刑8 月，減為有期徒刑4 月
    ，嗣經上訴，經臺灣高等法院以97年度上訴字第3832號判決
    駁回上訴確定，上開(7)、(8)罪，經臺灣高等法院以98 年 度
    聲字第356 號裁定，定應執行刑為有期徒刑1 年確定，並與
    上開施用毒品、竊盜案件（即有期徒刑2 年2 月）接續執行
    後，於98年8 月14日假釋出監，所餘刑期付保護管束，迄99
    年2 月10日因保護管束期滿未經撤銷假釋，未執行之刑以已
    執行完畢論（於本件構成累犯）。詎竟仍未戒除毒癮，仍基
    於施用第一級毒品之犯意，於100 年5 月14日晚上10時許，
    在新北市○○區○○街之碧華公園廁所內，施用第一級毒品
    海洛因1 次。嗣於同年月15日晚上6 時許，在同上區○○街
    366 號處前為警查獲，並扣得海洛因2 小包（合計毛重7.72
    公克，取樣0.01公克鑑定用罄，驗餘淨重7.04公克及含微量
    海洛因之包裝袋2 個），且經採集其尿液送驗呈海洛因代謝
    物嗎啡類陽性反應，始查悉上情。
二、案經新北市政府警察局三重分局報請臺灣板橋地方法院檢察
    署檢察官偵查起訴。
    理  由
一、按除被告所犯為死刑、無期徒刑、最輕本刑為三年以上有期
    徒刑之罪或高等法院管轄第一審案件者外，於第一次審判期
    日前之準備程序進行中，被告先就被訴事實為有罪之陳述時
    ，審判長得告知被告簡式審判程序之旨，並聽取當事人、代
    理人、辯護人及輔佐人之意見後，裁定進行簡式審判程序，
    刑事訴訟法第273 條之1 第1 項定有明文。經核本件被告陳
    明宗所犯係死刑、無期徒刑、最輕本刑為三年以上有期徒刑
    以外之罪，其於準備程序中就被訴之事實為有罪陳述，經法
    官告知簡式審判程序之旨，並聽取公訴人、被告之意見後，
    本院爰依首揭規定，合議裁定由受命法官獨任進行簡式審判
    程序，合先敘明。
二、上開犯罪事實，業據被告陳明宗於警詢、偵查、本院準備程
    序及審理中自白不諱，並有為警查獲之第一級毒品海洛因2
    小包（合計毛重7.72公克，取樣0.01公克鑑定用罄，驗餘淨
    重7. 04 公克及含微量海洛因之包裝袋2 個）扣案可證，復
    有扣案物照片2 張附卷可參。又被告經警查獲後，於100 年
    5 月15日，在新北市政府警察局三重分局永福派出所採尿液
    ，經送台灣檢驗科技股份有限公司以酵素免疫分析法初驗及
    氣相層析質譜儀複驗，均呈鴉片類陽性反應，此有台灣檢驗
    科技股份有限公司濫用藥物尿液檢驗報告1 紙在卷可稽。再
    者，上開扣案之塊狀2 小包（合計毛重7.72公克，取樣0.01
    公克鑑定用罄，驗餘淨重7.04公克）經送請法務部調查局濫
    用藥物實驗室鑑定結果，該塊狀2 小包均含第一級毒品海洛
    因成分，亦有法務部調查局濫用藥物實驗室鑑定書1 紙在卷
    可按。
三、又毒品危害防制條例於92年7 月9 日修正公佈，自93年1 月
    9 日施行，其中第20條、第23條將施用毒品之刑事處遇程式
    ，區分為「初犯」及「5 年內再犯」、「5 年後再犯」。依
    其立法理由之說明：「初犯」，經觀察、勒戒或強制戒治後
    ，應為不起訴處分或不付審理之裁定；經觀察、勒戒或強制
    戒治執行完畢釋放後，「5 年內再犯」者，因其再犯率甚高
    ，原實施之觀察、勒戒及強制戒治既已無法收其實效，爰依
    法追訴或裁定交付審理。至於經觀察、勒戒或強制戒治執行
    完畢釋放後，「5 年後再犯」者，前所實施之觀察、勒戒或
    強制戒治已足以遮斷其施用毒品之毒癮，為期自新及協助其
    斷除毒癮，仍適用「初犯」規定，先經觀察、勒戒或強制戒
    治之程式。從而，依修正後之規定，僅限於「初犯」及「5
    年後再犯」二種情形，始應先經觀察、勒戒或強制戒治程式
    。倘被告於5 年內已再犯，經依法追訴處罰，縱其第三次（
    或第三次以上）再度施用毒品之時間，在初犯經觀察、勒戒
    或強制戒治執行完畢釋放5 年以後，已不合於「5 年後再犯
    」之規定，且因已於「5 年內再犯」，顯見其再犯率甚高，
    原實施觀察、勒戒或強制戒治，已無法收其實效，即應依該
    條例第10條處罰（最高法院97年度第5 次刑庭會議決議意旨
    參照）。被告既有如犯罪事實欄所示觀察、勒戒、強制戒治
    及論罪科刑之前科，此有臺灣高等法院被告前案紀錄表1 份
    附卷可參，是被告本次再犯施用毒品犯行，依上揭說明，顯
    非5 年後再犯，即無再行觀察、勒戒或強制戒治之必要，揆
    諸前揭說明，仍應依法論科。
四、查海洛因係毒品危害防制條例第2 條第2 項第1 款所稱之第
    一級毒品。核被告陳明宗所為，係犯同條例第10條第1 項之
    施用第一級毒品罪。其施用第一級前後，持有第一級毒品之
    低度行為，為施用之高度行為所吸收，不另論罪。被告前有
    如事實欄所述之犯罪科刑及執行情形，此有臺灣高等法院被
    告前案紀錄表1 份在卷可稽，其於有期徒刑執行完畢後，5
    年以內再故意犯本罪，應依刑法第47條第1 項規定論以累犯
    ，並加重其刑。爰審酌被告有如事實欄所述之施用毒品前科
    紀錄，經觀察勒戒、強制戒治執行完畢，並經判刑執行完畢
    ，仍無法戒絕毒癮，再次漠視法令禁制而犯本罪，惟其施用
    毒品所生危害，實以自戕身心健康為主，對於他人生命、身
    體、財產等法益，尚無明顯而重大之實害，兼衡其犯罪後坦
    承犯行之態度等一切情狀，量處如主文所示之刑。又扣案之
    第一級毒品海洛因2 包（合計毛重7.72公克，取樣0.01公克
    鑑定用罄，驗餘淨重7.04公克），係被告被當場查獲之第一
    級毒品；又鑑定機關於鑑定時，雖將毒品與包裝分別秤重，
    然依鑑定機關之海洛因毒品純度定量分析鑑驗標準作業程序
    ，係將包裝內之塊狀（海洛因）取出裝於該局毒品檢驗用袋
    中進行海洛因純度定量分析，包裝則呈空袋形狀，但仍留有
    極微量粉末（海洛因）殘渣於塑膠袋中等情，則該包裝均並
    未與毒品完全析離；就本件毒品與包裝，均應依毒品危害防
    制條例第18條第1 項前段規定，諭知沒收銷燬之，又鑑定時
    經取樣鑑驗耗用之毒品，因已不存在，不得宣告沒收，一併
    敘明。
據上論斷，應依刑事訴訟法第273 條之1 第1 項、第299 條第1
項前段，毒品危害防制條例第10條第1 項、第18條第1 項前段，
刑法第11條前段、第47條第1 項前段，判決如主文。
本案經檢察官郭峻豪到庭執行職務。
中    華    民    國   100    年    8     月    31    日
                  刑事第三庭    法  官    連雅婷
以上正本證明與原本無異。
如不服本判決應於送達後10日內向本院提出上訴狀。
                                書記官    郭晉良
中    華    民    國   100    年    8     月    31    日
附錄本案論罪科刑法條全文：
毒品危害防制條例第10條
施用第一級毒品者，處 6 月以上 5 年以下有期徒刑。